臺灣桃園地方法院刑事判決
110年度侵訴字第103號
公  訴  人  臺灣桃園地方檢察署檢察官 
被      告  許傳偉  


選任辯護人  郭釗偉律師（法扶律師）          
上列被告因妨害性自主罪案件，經檢察官提起公訴（110年度偵
字第2478號），本院判決如下：
    主  文
丙○○犯對於十四歲以上未滿十六歲之女子為性交罪，處有期徒刑
拾月。
    事  實
丙○○可預見代號AE000-A109509（民國00年0月生，真實姓名年籍
詳卷，下稱A女）於案發時為14歲以上未滿16歲之女子，性自主
能力及事物判斷能力均未成熟，竟基於與14歲以上未滿16歲之女
子為性交之犯意，於108年6至8月間之某日，在桃園市楊梅區萬
大路之不詳處所，未違反A女之意願，以其生殖器插入A女陰道之
方式，與A女為性交行為1次。
    理  由
一、被告自白任意性部分：
  ㈠刑事訴訟之目的固重在發見實體真實，其手段亦應合法正當
    ，以保障人權，是在司法警察（官）因調查犯罪嫌疑人犯罪
    情形、蒐集證據，而詢問犯罪嫌疑人時，為建立詢問筆錄之
    公信力，並擔保詢問程序之合法正當，司法警察（官）詢問
    犯罪嫌疑人，除有急迫情況且經記明筆錄者外，應全程連續
    錄音；必要時，並應全程連續錄影，但有急迫情況且經記明
    筆錄者不在此限，以擔保犯罪嫌疑人對於詢問之陳述係出於
    自由意思及筆錄所載內容與其陳述相符，此觀刑事訴訟法第
    229條至第231條規定即明。
　㈡被告丙○○及其辯護人雖具狀表示不爭執被告於109年12月2日
    警詢自白之任意性（見見本院公開卷【下稱本院卷】第79頁
    ）」，然其後仍以該次警詢「僅全程錄影、未全程錄音」為
    由，抗辯被告於該次警詢時之自白不具任意性云云。查被告
    於本院準備程序，對於本院所詢「警詢時，警察有無不正訊
    問」乙節，答以「當時我覺得警察很兇，而我身邊沒有律師
    所以覺得害怕」等語（見本院卷第77頁），考諸任何人面對
    司法調查時，內心緊張不安在所難免，被告未正面答覆員警
    是否有不正訊問，僅表達「警察很兇」此一主觀感受，且辯
    護人自行察看卷附被告之警詢錄影後，亦表示該警詢錄影無
    聲音，無法判斷問案者之口氣與態度，被告又全程戴口罩，
    無從判別被告回答問題之長短、神情及語氣；而辯護人復具
    狀表示，被告仔細觀看警詢錄影後，稱其「無法回憶當時情
    形」，辯護人因而「無法陳報於影片中幾分幾秒處受到誘導
    或因害怕而無法任意陳述」，是被告及辯護人辯稱被告於警
    詢時之供述不具任意性乙節，是否可採，已非無疑。
　㈢稽之被告上開警詢筆錄內容，關於詢問被告之當下，有何情
    況急迫而未能全程連續錄音之情，並未記明於筆錄，而該筆
    錄所呈被告之陳述，要屬不利於被告之內容，員警未依法連
    續錄音，已使被告前後不一之陳述無法核實，對於被告訴訟
    上防禦權之行使，難謂非無影響；又被告涉犯本案之罪所欲
    保護之法益，係關乎未成年人身心健全成長之權利，亦為我
    國法令及兒童權利公約保護身心尚未成熟之兒童及少年之宗
    旨，是被告被訴犯罪所生之危害非輕，然其於偵查中既已自
    承與A女發生性行為之事實，辯護人亦表示「經被告檢視偵
    訊錄影光碟後，仍無法憶起當時為何改稱有與A女發生性行
    為之原因」、「經被告與辯護人觀看並確認後，確實客觀上
    難以看出檢察官有何刑事訴訟法第156條第1項之不正訊問方
    法」等語（見本院卷第61至62頁），被告於偵查中之供述自
    仍得作為判斷本案之資料，是本院基於人權保障及社會安全
    之均衡維護精神，經衡酌比例原則後，認為被告警詢之內容
    不得作為本案判斷之基礎。
二、證據能力部分：
　㈠警詢時指述之證據能力：
　　按被告以外之人於審判外之言詞或書面陳述，除法律有規定
    者外，不得作為證據，刑事訴訟法第159條第1項定有明文。
    查證人即被害人A女於警詢時之指述，係被告以外之人於審
    判外之陳述，且被告之辯護人於本院準備程序時，以該等警
    詢時之陳述未經對質詰問為由，認不得作為認定本案犯罪事
    實之基礎（見本院卷第41頁、第46頁），本院審酌被害人A
    女於審理時業以證人身分具結作證，並經檢察官及辯護人交
    互詰問，其於偵查及審判中之證述已足供本院認事用法之所
    憑，是其先前於警詢時之陳述，本院不予援用。
　㈡偵查中陳述之證據能力：
　  被告以外之人於偵查中向檢察官所為之陳述，除顯有不可信
    之情況者外，得為證據，刑事訴訟法第159條之1第2項定有
    明文。查證人A女於偵查時，因未滿16歲，依刑事訴訟法第1
    86條第1項第1款之規定，不得令其具結，然其經檢察官告知
    「毋庸具結，但仍應據實陳述」後作證，復查無有何消極上
    顯有不可信之情況，其陳述自有證據能力；另證人甲○○於檢
    察官面前以另案被告身分所為之陳述，雖因其陳述時之身分
    並非證人而無「依法應具結而未具結者」之問題，然對於本
    案被告而言，其供述仍屬被告以外之人於檢察官面前未經具
    結之陳述，洵為傳聞證據，惟依卷內事證，查無顯不可信之
    情況，依上開規定，應認有證據能力。從而，證人A女、甲○
    ○於偵查中向檢察官所為之陳述，均有證據能力，且業經完
    足合法之調查，揆諸前揭說明，自均得作為本案論罪之依據
    。
　㈢至本案認定事實所引用之非供述證據，並無證據證明係公務
    員違背法定程序所取得，依刑事訴訟法第158條之4反面解釋
    ，亦均得為證據。
三、認定犯罪事實所憑證據及理由：
    訊據被告固自承認識治平中學之學長甲○○，惟矢口否認有何
    本案犯行，辯稱：我不認識A女，我不知道警察局、偵查中
    及法院所指的A女是誰云云，辯護人則辯謂：A女所證認識被
    告之經過，與被告供述不符，而就其與被告發生性行為之時
    間、地點亦前後矛盾，且其是否透過甲○○認識陳郁雯乙節，
    亦與證人甲○○所陳未合，更於審理時辨認被告之態度復有不
    一，自無從認定被告上開犯行云云。惟查：　
　㈠關於案發經過，A女於偵查及本院審理時證述明確：
　⒈A女於偵查中證稱：丙○○是甲○○的朋友，我是在108年暑假認
    識他，我跟丙○○發生性行為的地點是丙○○住在埔心的那個朋
    友住處，我忘記他的名字，時間是108年的暑假，被告那時
    候跟我說，如果不跟他發生性行為的話，他要把我5天沒回
    家的事情跟甲○○說，所以我才答應與被告發生性行為，性行
    為方式是以生殖器插入陰道發生的等語（見偵查公開卷【下
    稱偵卷】第38至39頁）。
　⒉嗣於本院審理時證稱：我有跟被告丙○○發生1次性行為，我那
    時的男友甲○○在網路上認識陳郁雯，我男友就帶我去埔心找
    陳郁雯，那時陳郁雯跟丙○○剛好要去西門町，我就跟他們一
    起去，但我男友沒有去，接下來我也沒有回家，大概就是3
    至4天，那幾天就住在陳郁雯家裡，有一天晚上丙○○就來陳
    郁雯家裡，後來陳郁雯出去後，丙○○就進到陳郁雯的房間跟
    我說，妳要跟我那個，不然我要把妳沒回家的事告訴甲○○，
    我是因為聽了被告這樣說，才答應跟他發生性行為；發生性
    行為的年份我忘記了，因為有點久，但我記得是在暑假，就
    是7至8月間，是我過生日之後，第1次去警局作筆錄時，我
    沒有想要提告，所以就沒有仔細去回想時間點，後來想提告
    ，所以就回憶時間點，當時我在上國中，本案事發的年度剛
    好甲○○去當兵，丙○○跟我發生性行為這件事我有跟甲○○說，
    我之前在警詢、偵查所稱我跟被告發生性行為的地點，指的
    都是同一個地方，我沒有記錯；我確實知道本案時間點跟我
    發生性行為的人叫做丙○○，我大概知道他住哪裡，警詢、偵
    查中作筆錄比較早一點點，所以指認時比較可以指出來等語
    （見本院卷第198至206頁）。
　⒊綜觀上開A女指證之內容，已就被告於前揭時、地與A女發生
    性行為之緣由、方式等主要情節清楚而詳盡，並無刻意誇大
    、語焉不詳、明顯矛盾、齟齬或不合常情之處，要無明顯瑕
    疵可指，A女與被告發生性行為時，係有男友之人，衡情當
    無杜撰事實設詞有與被告為性交行為之動機及必要，是A女
    上開前後一致之證述，具備相當可信性。
　㈡證人即A女於案發時之男友甲○○於偵查中陳稱：我108年4月到
    8月間在當兵等語（見偵卷第60頁）；嗣於本院審理時證稱
    ：我在108年時有去當兵4個月，當兵時的女朋友就是A女，
    我確實曾帶A女去楊梅埔心找一位叫做陳郁雯的朋友，A女有
    跟我說過他被2個男性朋友性侵，1個是丙○○，另1個是江瑞
    承，她有跟我提過，有人用她離家出走太多天，要把這件事
    情告訴我，而A女怕我知道，所以就跟對方發生性行為，當
    時是因為我發覺A女魂不守舍、有問題，所以去問她，她想
    處理這件事情，但不敢跟家人說，所以才告訴我等語（見本
    院卷第207至208頁、第211至213頁）。證人甲○○所證關於A
    女稱其與被告發生性行為一事，固屬單純轉述A女陳述之累
    積性證據，不具補強證據適格，然就其所陳察覺A女向其陳
    述上情前，A女之情緒反應及外顯之內心狀態，均係證人甲○
    ○以其直接觀察及個人實際經驗為基礎，此部分即屬獨立性
    之補強證據，是證人甲○○所證A女於揭露案情前之狀態，自
    足補強A女前揭所證之基本事實為真。
　㈢被告於偵查中供稱：甲○○是我學長，但我不清楚他的女朋友
    是誰，我在警詢時，後來有好好跟警察講，當時在108年3、
    4月間，我在前女友位於桃園市楊梅埔心萬大路的家有與被
    害人發生性行為，我前稱不認識被害人是因為我不知道她的
    姓名，而我前女友的姓名我也忘記了，是高中生，當時我是
    在晚上與被害人發生性行為，我前女友那時出門上課；我與
    被害人發生性行為不是強迫的，當時發生性行為的情況我有
    點忘記了，記得地點是在床上，被害人是自願的，我有戴保
    險套，以生殖器插入陰道的方式與被害人發生性行為，我們
    只有發生1次性行為等語（見偵卷第53至54頁），核與證人A
    女前揭所證2人發生性行為之年份、地點及方式大致相符，
    足見證人A女前揭證詞，應係屬實。被告嗣於本院準備程序
    時雖稱：我只認識甲○○，他是我治平高中大我1屆的學長，
    我忘記我幾年級認識他，我不認識A女，我完全不知道你們
    在說的A女是誰，我在警察局的時完全不知道A女是誰，我在
    檢察官面前偵訊時也不知道A女是誰，我到今天來開庭還是
    不知道A女是誰云云（見本院卷第41至42頁），其雖稱完全
    不知警詢、偵查、起訴書及本院所指之A女為何人，卻能於
    本院準備程序明確表示「我不認識A女」云云，顯見其對於A
    女為何人，絕非不知，是其所辯不認識、不知道之語，要屬
    推諉卸責之詞，自無可採。又被告自承108年間確有女友，
    但卻表示「忘記名字」，且對於是否曾有1位前女友叫陳郁
    雯乙節，亦稱「沒有印象、忘了」等語（見本院卷第205至2
    06頁），倘若被告未曾有女友名為「陳郁雯」，大可直言「
    沒有」，然其卻答以「沒有印象」、「忘了」等語，益見其
    刻意就本案相關人、事、時、地、物避重就輕之情，其所辯
    顯不可採至明。
　㈣另被告於偵查中雖供稱：我不知道被害人當時未滿14歲云云
    （見偵卷第54頁），然關於被告與A女相識之經過，證人A女
    於偵查中陳述：被告是甲○○的朋友，我們是108年暑假認識
    的等語（見偵卷第38頁）；嗣於本院審理時證稱：我當時的
    男友要去當兵，遇到被告，他們要出去玩，一起出去玩認識
    的，我認識被告時年滿14歲等語（見本院卷第199頁），核
    與證人甲○○於偵查中所述：丙○○是我高中同學的朋友，我與
    他不熟，不過他應該知道被害人的年紀，因為被害人常常會
    講自己幾歲、念哪個國中，男朋友大他幾歲等語（見偵卷第
    61頁），復於本院審理時證述：丙○○是我高中同學的朋友，
    我同學叫做郭亦磊；我有聽到A女在跟被告電話聊天，聊一
    些雜事，我也有親耳聽到A女在聊天過程講到她的年紀等語
    （見本院卷第209頁、第211頁）。由是可知，倘證人甲○○與
    被告素不相識，當不會知悉被告就讀之高中、是否有共同朋
    友，證人甲○○既為上開證述，復明確指出其與被告間共同友
    人之全名，可徵A女所理解被告與證人甲○○是朋友、其與被
    告認識之媒介確實與證人甲○○有關等節，應係屬實；而依證
    人甲○○所證A女習向他人介紹自己之年齡、就讀之國中、與
    男友之年齡差距等，而衡情一同出遊時，若有陌生面孔，同
    行者多會詢問姓名、綽號、大概之年紀、是否在學或就業等
    個人資訊，並自我介紹以為交流，同行者於相處之過程，經
    由觀察、自行詢問或聽聞他人談論，即可知同行之人之個人
    資訊，是被告辯稱對於A女之年紀全然不知，已有可議。況
    且，被告前因與未滿14歲之2名女子性交等行為，業經法院
    判處罪刑確定，其對於性交對象之年紀理當更加謹慎，倘循
    被告辯解之脈絡，竟得出其自認識A女以來，未曾探詢、瞭
    解A女年齡之謬論，適證被告於本案行為時，其主觀上當可
    預見A女係14歲以上未滿16歲之女子，而仍執意與之為性交
    行為，自有對14歲以上未滿16歲之女子為性交之不確定故意
    甚明。而本案審理期日距案發日已逾3年，本院於審理時觀
    察坐於隔離訊問室之A女，不論聲音、談吐、眼神或上身肢
    體舉措等，仍屬稚氣未脫，並無「成熟、超齡」而有使人誤
    認較大年紀之可能，更遑論3年多前案發之時，A女應更顯稚
    幼，從而，被告主觀上對於A女於案發時為14歲以上未滿16
    歲之女子乙節，應可預見。　
　㈤至A女於偵查中既已明確證稱於前揭時、地與之發生性行為之
    人，名叫「丙○○」（見偵卷第38頁），亦於案發後經由證人
    甲○○之詢問，明確托出全名（見本院卷第212至213頁），並
    於本案起訴前之偵查階段指認行為人，可見A女對於前揭時
    、地與之發生性行為之對象，並無誤認，其雖於案發後超過
    3年之審理期日陳稱：我只有見過被告幾次面，又那麼多年
    沒有見到，我不確定在庭之被告是不是就是當時的人，但我
    知道與我發生性行為之人叫做丙○○，我大概知道他住哪裡，
    警詢偵查時作筆錄比較早一點點，指認會比較指得出來等語
    （見本院卷第204至205頁），而相隔3年非短之時間，人之
    面容、髮型、五官等部位，本難期待全然不變，即令先前見
    面次數非少之熟人，相隔3年之久，亦未必能一眼辨識，遑
    論對於被告相識未深之A女，從而，辯護人徒以A女對於在庭
    被告辨識之態度不一，直指不能排除A女於警詢、偵訊實有
    誤認行為人云云，要非可採至明。
　㈥綜上，本案事證明確，被告及其辯護人前揭所辯洵不足採，
    被告上揭犯行堪以認定，應予依法論科。　
四、論罪科刑：
  ㈠罪名：
　⒈刑法第227條之規範目的，係因未滿14歲或14歲以上未滿16歲
    之未成年男女，智識程度尚屬薄弱，發育未臻完全，思慮有
    欠成熟，同時難以確實理解性交之意義，而無承諾性交之能
    力，為保護其身心健康及善良風俗而為之規定，即便取得未
    滿14歲或14歲以上未滿16歲之被害人同意，而與之性交，仍
    無法脫免其罪責。查A女於本案發生時，為14歲以上未滿16
    歲之女子，是被告於前開時、地對A女為性交之行為，係犯
    刑法第227條第3項之對於14歲以上未滿16歲之女子為性交罪
    。起訴書雖未論及被告涉犯刑法第227條第3項之罪名，惟公
    訴檢察官已以111年度蒞字第17290號論告書更正起訴法條為
    上開罪名，本院自毋庸變更起訴法條。
  ⒉又兒童及少年福利與權益保障法第112條第1項固規定故意對
    兒童及少年犯罪者，加重其刑至2分之1，惟該條項但書復明
    定：「但各該罪就被害人係兒童及少年已定有特別處罰規定
    者，從其規定。」本案被告所犯刑法第227條第3項之罪，係
    就被害人之年齡為14歲以上未滿16歲為處罰條件，應認係就
    被害人為少年所定之特別處罰規定，依前揭說明，即無再依
    該上開規定加重其刑之必要。　
　㈡量刑：
　　茲以行為人之責任為基礎，本院審酌被告前因對於未滿14歲
    之2名女子為性交行為，分別經法院判處罪刑確定，竟未能
    謹守自持，反而再度放任自我，不顧A女係14歲以上未滿16
    歲之少女，思慮未臻成熟，欠缺完足之身體自主判斷能力，
    竟為滿足一己私慾而為本案犯行，所為實值非難；被告犯罪
    後，未能誠實面對自身違犯刑律之行為，一再飾詞掩蓋，顯
    然未能正視並面對錯誤，犯罪後態度非佳；復衡酌被告行為
    時之年紀、素行、智識程度、生活狀況、犯罪動機、目的、
    手段、情節、素行、被害人A女之意見等一切情狀，量處如
    主文所示之刑，以資懲儆。
據上論斷，應依刑事訴訟法第299條第1項前段，判決如主文。
本案經檢察官朱啟仁、乙○○提起公訴，檢察官王珽顥到庭執行職
務。
中    華    民    國    111   年     11   月     16   日
                  刑事第十一庭  審判長法  官  潘政宏
                                      法  官  林育駿
　　　　　　　　　　　　　　　　　　　法  官  蔡旻穎
以上正本證明與原本無異。
如不服本判決應於收受判決後20日內向本院提出上訴書狀，並應
敘述具體理由。其未敘述上訴理由者，應於上訴期間屆滿後20日
內向本院補提理由書(均須按他造當事人之人數附繕本)「切勿逕
送上級法院」。 
　　　　　　　　　　　　　　　        書記官　黃瓊儀　　
中　　華　　民　　國　　111 　年　　11　　月　　17　　日
本案論罪科刑法條全文：
中華民國刑法第227條
對於未滿十四歲之男女為性交者，處3年以上10年以下有期徒刑
。
對於未滿十四歲之男女為猥褻之行為者，處6月以上5年以下有期
徒刑。
對於十四歲以上未滿十六歲之男女為性交者，處7年以下有期徒
刑。
對於十四歲以上未滿十六歲之男女為猥褻之行為者，處3年以下
有期徒刑。
第1項、第3項之未遂犯罰之。